【裁判字號】    93,訴,355
【裁判日期】    950412
【裁判案由】    確認通行權等
【裁判全文】
臺灣宜蘭地方法院民事判決               93年度訴字第355號
原      告  壬○○
訴訟代理人  吳振東律師
被      告  庚○○
            丙○○
            己○○
            丁○○
            戊○○
上  一  人
法定代理人  癸○○
共      同
訴訟代理人  李秋銘律師
複  代理人  黃金亮律師
上列當事人間請求確認通行權存在等事件，本院於95年3 月29日
言詞辯論終結，判決如下：
    主  文
原告之訴駁回。
訴訟費用由原告負擔。
    事  實  及  理  由
一、原告起訴意旨：
(一)、原告所有坐落宜蘭縣三星鄉○○段288、289、290地號等3筆
    農地（下稱288地號等3筆土地）為袋地，須通行被告所有同
    段280、281、291（下稱280地號等 3筆土地）地號土地，以
    與宜蘭縣三星鄉○○路（現經整編為同鄉○○路○段385巷）
    聯絡。被告之被繼承人林清和為上開288等3筆農地買賣之仲
    介人，為促成該土地之買賣及解決其袋地通行問題，於65年
    4月8日與訴外人辛○○、甲○○、乙○○達成協議，約定由
    辛○○等三人支付新台幣（下同） 5,000元，林清和則提供
    其所有同段280、281（包括291）地號土地，資為辛○○等3
    人就288 地號等三筆土地對外永久通行，以與三星鄉○○路
    （現經整編為三星路1段385巷）聯絡之用，有林清和出具之
    同意書在卷足憑。依上開同意書所載「緣所有坐落三星鄉○○段280,281 號土地貳筆，今由台端付出新台幣伍仟元，而
    同意台端無條件永久通過使用其寬度東西向為貳Ｏ台尺，南
    北向為Ｏ台尺（即卡車能通行為限），長度不拘是實無訛
    ，恐口無憑，特立此書為據，此致辛○○先生台照」觀之，
    訴外人辛○○如非上開288地號等3筆土地之出資人之一，何
    須由其支付5,000 元，以向林清和取得上述土地通行權之必
    要。且依證人辛○○、甲○○、乙○○等人於鈞院94年９月
    15日言詞辯論時之證述，上開同意書係林清和於前述288 地
    號等3 筆土地買賣成立後，尚未完成所有權移轉登記前之65
    年4月8日，辛○○給付5,000 元之同時所書立。又農業發展
    條例於民國92年修正前，規定農地之買受人須具有自耕能力
    ，且於辦理農地所有權移轉登記時，須檢附鄉鎮市公所核發
    之買受人自耕能力證明、農地作農業使用證明等文件，是實
    際上農地之買賣成立，迄其所有權移轉登記完竣，輒需經過
    甚長之時間。故上開288地號等3筆土地之買賣及登記過程，
    自無違常情。故不得以系爭土地所有權移轉登記之時間，在
    上開同意書書立日期之後，遽否認該同意書之真正。
(二)、證人辛○○、甲○○、乙○○依林清和所出具同意書之約定
    及民法等787條第1項前段、第1148條前段之規定，有通行被
    告所有280地號等3筆土地，以與三星鄉○○路（現整編為三
    星路1段385巷）聯絡之權。上開同意書雖僅記載「此致辛○○先生台照」，但該288地號等3筆土地，原為辛○○、甲○○、乙○○三人合資向訴外人曾木生所買受，並約定以當時
    具自耕農身分之甲○○名義，辦理所有權移轉登記。林清和
    為當時該三筆土地買賣之仲介人，為促成買賣及解決288 地
    號等三筆土地之通行問題，同意由辛○○、甲○○、乙○○
    支付5000元，由其提供系爭土地，資為該三筆農地之通行道
    路。嗣辛○○等三人將該288,289,290 地號土地出賣與原告
    ，爰分別出具讓渡書，將該道路通行權利讓與於原告。足見
    被告之被繼承人人林清和與辛○○、甲○○、乙○○間確有
    上開道路通行之約定，原告受讓辛○○、甲○○、乙○○之
    上開通行權利，自有權使用系爭土地上之道路。被告為林清
    和之繼承人，依民法第1148條前段之規定，繼承林清和之一
    切權利義務。原告基於受讓上開通行權利，被告基於繼承關
    係，自應遵循彼等前手間之約定，而應受上開通行權約定之
    拘束。又因林清和與辛○○等人協議上開土地之通行權時，
    尚未能確定該通行道路之長度，爰僅於該同意書內載明「長
    度不拘」等字，而未記載同段291地號。上開288地號等3 筆
    土地，如不經291 地號土地，又如何與280、281地號土地銜
    接？故系爭道路通行權之範圍，確應包括該291地號土地。
(三)、關於通行道路之寬度部分：原告主張288地號等3筆土地為袋
    地，與公路無適宜之聯絡，致不能為通常之使用，為被告自
    認在卷，自有通行周圍地即被告所有系爭土地以至公路之必
    要。又原告買受該3 筆土地，目的在供農作之用，為節省勞
    費而採機械式耕作，需使用大型農耕機等整地耕種，於收獲
    時期亦需使用大型割稻機收割，並使用大型貨車進出搬運，
    3.5 公尺之路寬，顯然不足以供通行，而非適宜之聯絡方法
    。是最少限度須採用如附圖一羅東地政事務94年8 月29日土
    地複丈成果圖乙案所示，即C-1、B-1、A-1所示6公尺寬之道
    路，始足供重型農業機械或大型貨車之通行。按建築技術規
    則施工編第2條及第61條第1款之規定，係針對建築物內所施
    設之車道而為之規定，且該車道係供一般車輛通行，與本件
    係供農耕機通行之道路有別，3.5公尺路寬顯然不足。
(四)、又按土地因與公路無適宜之聯絡，致不能為通常之使用者，
    土地所有人得通行周圍地以至公路，民法第787條第1項前段
    定有明文。又民法第787條第1項所謂土地與公路無適宜之聯
    絡，致不能為通常之使用，其情形不以土地絕對不通公路為
    限，即土地雖非絕對不通公路，因其通行困難，以致不能為
    通常之使用時，亦應許其通行周圍地以至公路，最高法院53
    年台上字第2996號亦著有判例。又袋地通行權以「不能為通
    常使用」為要件，是否為土地通常使用所必要，應按土地之
    位置、地勢、面積或其用途定之，不能以從來使用之方法為
    標準，故如土地用途由耕種而變更為開設工廠，則原來之小
    路即不足以因應現在土地通常使用所必要。經查，本件原告
    之前手甲○○、辛○○與被告之前手林清和間，為解決上開
    288地號等3筆土地袋地通行問題，而有使用同段280地號等3
    筆土地供通行之約定，已如前述。嗣原告基於買賣、受讓通
    行權，及被告基於繼承等原因，而分別取得該等土地，自應
    受上開約定之拘束。上開288地號等3筆土地為袋地，與公路
    無適宜之聯絡，致不能為通常之使用，依上說明，自有通行
    周圍地即被告所有280地號等3筆土地以至公路之必要。被告
    否認原告之通行權，並在上開通行道路上搭棚架種植絲瓜等
    物，阻礙原告之通行，原告自有即受確認判決之法律上利益
    ，而得依民法第787條第1項之規定及上開土地使用同意書之
    約定，提起本件確認通行權存在之訴訟。又原告買受288 地
    號等3 筆土地，目的在供農作，為節省勞而採機械式耕作，
    需使用大型農耕機及大型貨車，以整地耕種及收割，最少限
    度須採用如附圖1乙案所示，即C-1、B-1、A-1所示6 公尺寬
    之道路，始足供重型農業機械或大型貨車之通行，從而原告
    之請求該通行道路寬度須為6公尺，洵屬合理。
(五)、爰為訴之聲明：(1)請求判決確認原告就被告所有坐落宜蘭縣
    三星鄉○○段280、281、291 地號土地如宜蘭縣羅東地政事
    務94年8月29日如附圖一所示乙案C-1、B-1、A-1所示（面積
    依序為0.0082、0.0046、0.0069公頃）寬6 公尺之道路通行
    權存在。(2)被告應將前項C-1、B-1、A-1 所示土地上之農作
    物除去，並不得禁止或妨害原告之通行。
二、被告答辯意旨：
(一)、本件原告係依訴外人張榮展與林清和所書立之同意書，作為
    本件請求之依據，並據此請求通行被告所有之三星鄉○○段
    280地號等3筆土地云云。惟被告否認原告所提出訴外人張榮
    展與林清和所書立同意書之真正，依民事訴訟法第277 條規
    定，原告自應舉證證明此一同意書之真正。次查原告所提出
    之同意書，其內容之記載係：「立同意書人林清和緣所有坐
    落三星鄉○○段二八○、二八一號土地貳筆今由台端付出新
    台幣伍仟元正而同意台端無條件永久通過使用其寬度東西向
    為貳○台尺南北向為○台尺（即卡車能通行為限）長度不
    拘是實無訛恐口無憑特立此書為據。  此致  辛○○先生台
    照」。查前開同意書縱認屬實在，惟依同意書之記載，亦僅
    係林清和同意辛○○通行三星鄉○○段280、281號土地，並
    未約明林清和所提供之土地係供原告所主張之三星鄉○○段
    288 地號等 3筆土地通行之用。更何況原告所提出之同意書
    係書立於65年4月8日，斯時前開三星鄉○○段288地號等3筆
    土地仍屬訴外人曾木生所有，迄65年11月23日始以買賣為原
    因而移轉與訴外人甲○○所有，其後再由甲○○移轉與原告
    。則於原告所提出之同意書書立時之65年4 月間，辛○○並
    非前開三星鄉○○段288地號等3筆土地之所有權人，其後辛○○亦非該等土地之所有權人，則辛○○根本無因三星鄉○○段288地號等3筆土地之需要而通行於被告所有之同段 280
    、281 地號土地，益見原告主張前開同意書所載之通行權係
    供三星鄉○○段288地號等3筆土地通行乙節，並非實在。再
    依原告所提出之同意書所載：「立同意書人林清和緣所有坐
    落三星鄉○○段二八○、二八一號土地貳筆今由台端付出新
    台幣伍仟元正而同意台端無條件永久通過使用……。」，則
    依原告所提出之同意書，其內容亦僅係同意將三星鄉○○段
    280 、281 號土地二筆提供作為辛○○通行之用，並未及於
    291 地號土地，則原告依前開同意書請求就二九一地號土地
    為通行，亦屬無據。
(二)、另原告雖舉證人乙○○、甲○○、辛○○等3 人以證明林清
    和所出具之同意書係屬真正云云，惟查：證人乙○○於鈞院
    言詞辯論時，對於：「同意書是過戶前還是過戶後寫的？」
    之訊問，答稱：「土地在洽談的時候就有說土地要讓我們通
    行，過戶之後5,000 元給他他才簽名蓋章的。」等語，然宜
    蘭縣三星鄉○○段288 地號土地係於65年11月21日方移轉登
    記至甲○○名下，而原告所提出由林清和所出具之同意書，
    其書立日期卻是65年4月8日，則證人乙○○所為之證述顯然
    不實。次查三星鄉○○段288地號等3筆土地於65年11月23日
    係移轉登記至甲○○名下，而甲○○於鈞院言詞辯論時，對
    於：「請問證人當時有沒有告訴林清和土地要登記你的名字
    ？」之訊問，答稱：「當時有說。」，則於系爭土地既已要
    移轉登記在甲○○名下之情形下，衡情林清和所出具之通行
    同意書，即應出具與甲○○。乃本件原告所提出之同意書，
    卻係由林清和出具與訴外人辛○○，然辛○○並非288等3筆
    地號土地之所有權人，則此土地同意書之效力自不及於土地
    所有權人甲○○。又甲○○於鈞院言詞辯論時，對於：「同
    意書是過戶前還是過戶後寫的？」之訊問，答稱：「土地在
    洽談的時候就有說沒有路，林清和就有說土地要讓我們通行
    ，過戶之後5,000 元給他他才簽名蓋章的。」，查前開三筆
    土地係65年11月21日移轉登記至甲○○名下，然原告所提出
    由林清和所出具之同意書，其書立日期卻是65年4月8日，收
    款日期亦為65年4月8日，此與證人甲○○所證根本不符。
(三)、末按債權人基於債之關係，得向債務人請求給付，此固為民
    法第199 條所明定，然債之關係，係存在於債之雙方當事人
    間，僅具相對性，並無排他性。由於債之關係具有相對性，
    因之在債之關係中，其法律關係原則上建構在參與債之關係
    之法律主體間，僅債權人得向債務人請求給付，苟非屬於債
    之關係主體之第三人，對於該等債之關係即無從加以主張，
    第三人自無請求債務人向債權人給付之權利，此為債之相對
    性原則。查前開原告所提出之同意書，係由訴外人辛○○與
    林清和所書立，然兩造俱非前開同意書之當事人，則原告據
    該等同意書主張非屬債權契約之兩造當事人得為請求或應為
    履行，更屬無據甚明。
(四)、關於原告主張袋地通行權部分：按民法第787條第1項、第 2
    項分別規定：「土地因與公路無適宜之聯絡，致不能為通常
    使用者，土地所有人得通行周圍地以至公路。但對於通行地
    因此所受之損害，應支付償金。」、「前項情形，有通行權
    人，應於通行必要之範圍內，擇其周圍地損害最少之處所及
    方法為之。」。查本件經鈞院再度至現場履勘，其中如附圖
    二所示宜蘭縣三星鄉○○段278-1、278-3地號之國有土地，
    目前並無建物存在，只有部分竹木，而經由前開278-1、278
    -3地號之國有土地即可與宜蘭縣三星鄉○○路○段三八五巷
    連接，以該等土地出入，對於周圍之土地損害最少，方合於
    民法第787條第2項「擇其周圍地損害最少之處所及方法」之
    規定。且前開278-3地號土地亦屬袋地，如經由前開278-1、
    278-3地號土地出入，則278-1地號土地亦可作為278-3 地號
    袋地通行之用。復因原告如使用被告之土地以作為出入道路
    之用，將使被告所有土地於來日無法作整體之運用，對於被
    告之損害至大。故被告主張依附圖2 所示丙案即可作為原告
    通行之用，如此方符合民法第787條第2項「擇其周圍地損害
    最少之處所及方法」 之規定。 又原告所有之三星鄉○○段
    288等3筆地號土地，均屬特定農業區農牧用地，該等農地既
    係作為農耕之用，如有通行之必要，衡情亦以從事農作之人
    或農作車輛能進入之寬度為已足，並應以對被告為最小損害
    之處所通行。乃本件依原告之主張，其所請求通行之道路寬
    度達六公尺或九公尺，超過從事農作之人或農作車輛能進入
    之寬度甚多。且原告主張以Ｌ型道路之方式通行，對於被告
    土地之使用損害至大，根本有違民法第787條第2項所示：「
    擇其周圍地損害最少之處所及方法」之要求，從而原告之請
    求亦屬無據。
(五)、再按內政部依建築法第97條訂定之建築技術規則建築設計施
    工編第2條第1項規定：「基地應與建築線相連接，其連接部
    份之最小長度應在2 公尺以上。」；另依建築技術規則建築
    設計施工編第61條第1 款規定：「車道之寬度、坡度及曲線
    半徑應依左列規定：一車道之寬度：（一）單車道寬度應為
    3.5公尺以上。（二）雙車道寬度應為5.5公尺以上。（三）
    停車位角度超過60度者，其前方車道之寬度應為5.5 公尺以
    上。」，故依前開建築技術規則建築設計施工編之相關規定
    可知，於建築基地之場合，僅須有2 公尺之連接即可作為指
    定之建築線，且車道之寬度亦僅3.5 公尺即可。然本件原告
    所有288地號等3筆土地，均屬特定農業區農牧用地，該等農
    地既係作為農耕之用，如有通行之必要，衡情亦以從事農作
    之人或農作車輛能進入之寬度為已足，並應以對被告為最小
    損害之處所通行。乃本件依原告之主張，其所請求通行之道
    路寬度達6公尺或9公尺，超過從事農作之人或農作車輛能進
    入之寬度甚多。故應參酌建築技術規則建築設計施工編之相
    關規定，以單車道寬度3.5公尺作為通行之寬度。
(六)、爰為訴之聲明：請求駁回原告之訴。
三、本院之判斷：
(一)、本件兩造不爭執之事項，為：
１、坐落宜蘭縣三星鄉○○段288、289、290 地號土地係於65年
    間由訴外人曾木生移轉予另名訴外人甲○○名下，於81年 3
    月間，再移轉登記至原告名下。
２、原告所有上開288地號等3筆土地為袋地。
３、原告買受288地號等3筆土地時，訴外人甲○○及辛○○分別
    出具讓渡書，載明將其等於65年4月8日與訴外人林清和訂立
    之同意書權利讓與原告。
４、同段280、291地號土地原為被告庚○○等之被繼承人林清和
    所有，被告庚○○71年7月23日繼承取得，同段281地號土地
    為被告庚○○於83年6 月間所購買，並於84年9月2日以贈與
    為原因登記予被告戊○○、己○○、丁○○、丙○○各 1/5
    。
(二)、關於爭執事項及本院之認定：
１、訴外人林清和是否確於65年4月8日就288地號等3筆土地之通
    行問題，出具原證三所示之同意書予辛○○；如是，則兩造
    是否均繼受系爭同意書所示之權利義務 ， 即原告享有通行
    280地號等3筆土地之權利，被告則應繼承林清和之義務，提
    供280地號等3筆土地供原告通行使用。就此原告提出同意書
    1 件為證，並聲請訊問證人乙○○、甲○○、辛○○，被告
    則否認同意書及前開證人證詞之真正。查：
(1)、按當事人提出之私文書必須真正而無瑕疵者，始有訴訟法之
    形式的證據力，此形式的證據力具備後，法院就其中之記載
    調查其是否與系爭事項有關，始有實質的證據力之可言。最
    高法院41年台上字第971 號判例著有明文。又文書之證據力
    ，有形式上證據力與實質上證據力之分。前者係指真正之文
    書即文書係由名書即文書係由名義人作成而言；後者則為文
    書所記載之內容，有證明應證事實之價值，足供法院作為判
    斷而言。必有形式上證據力之文書，始有證據價值可言。文
    書之實質上證據力，固由法院根據經驗法則，依自由心證判
    斷之。但形式上之證據力，其為私文書者，則應依民事訴訟
    法第357 條規定決定之，即私文書之真正，如他造當事人有
    爭執者，應由舉證人證其真正。亦有同院91年度台上字第16
    45號判決意旨可參。本件被告否認原告提出之系爭同意書為
    真正，揆諸前揭說明，自應由原告舉證其真正。而據證人乙○○、甲○○、辛○○等3人於本件94年9月15日言詞辯論期
    日到場所證，均證稱288地號等3筆土地係渠等合資購買，因
    甲○○有自耕農資格而登記於甲○○名下，渠等並給付林清
    和5,000元購買280地號等3 筆土地之永久通行權，同意書是
    林清和簽名蓋章等語。而經被告訴訟代理人詢及系爭同意書
    是何時書立乙節，證人乙○○證稱：「土地在洽談的時候就
    有說土地要讓我們通行，過戶之後5,000 元給他他才簽名蓋
    章的。」；證人甲○○證稱：「土地在洽談的時候就有說沒
    有路，林清和就有說土地要讓我們通行，過戶之後5,000 元
    給他他才簽名蓋章的。」；證人辛○○則證稱同意書何時簽
    的不記得了等語。然查，系爭同意書簽立日期為65年4月8日
    ，系爭288地號等3筆土地則係於同年11月23日方過戶移轉登
    記至證人甲○○名下，此與證人乙○○、甲○○所證已有不
    符。另依系爭同意書所載：「緣所有坐落三星鄉○○段 280
    、281 號土地貳筆，今由台端付出新台幣伍仟元正，而同意
    台端無條件永久通過使用其寬度東西向為貳Ｏ台尺，南北向
    為Ｏ台尺（即卡車能通行為限），長度不拘是實無訛，恐
    口無憑，特立此書為據，此致辛○○先生台照」，所載同意
    證人辛○○永久通行之土地地號僅280、281地號土地，而不
    及291 地號土地，亦與原告之主張不符。況且，證人甲○○
    對於被告訴訟代理人所詢：「請問證人當時有沒有告訴林清
    和土地（指288地號等3筆土地）要登記你的名字」乙節，證
    稱：「當時有說。」，則於林清和收取證人3人所付之5,000
    元價金時，為免爭議，當不致僅列證人辛○○1 人為通行權
    人之名義。甚且，依原告提出為兩造所不爭執為真正之舊土
    地登記簿謄本所示，系爭280地號等3筆土地中，281 地號土
    地原於54年7月7日以農地重劃為原因，登記為國有土地，至
    78年8月25日始以買賣為原因，過戶登記予訴外人林萬基（
    即林清和之子，被告戊○○之父，見卷附個人戶籍資料）所
    有，至82年8月2日再以買賣為原因過戶予訴外人游高菊名下
    ，其後再於83年7 月22日以買賣為原因過戶予被告庚○○所
    有，繼而以贈與為原因將應有部分各1/5 過戶予其餘被告。
    顯見在65年間書立系爭同意書及乙○○等3人購買288地號等
    3 筆土地時，281 地號仍屬國有土地，而非林清和所有。則
    衡情林清和應不會誤以281 地號土地為自己所有，而簽立同
    意書同意281 地號土地原告之前手永久通行使用。是系爭同
    意書不論形式上及其實質上之證據力，均不足認定原告所主
    張之林清和立具該同意書，同意280地號等3筆土地提供證人
    乙○○、辛○○及甲○○永久通行使用之事實。
(2)、再者，原告主張被告依系爭同意書及繼承之法則，應繼承林
    清和之權利義務，容許原告通行280地號等3筆土地，無非以
    被告係原告之繼承人為其依據。然查，依卷附個人戶籍資料
    所示，被告庚○○、己○○、丁○○固確均為林清和之子，
    然被告丙○○之父為林照界（已死亡），被告戊○○則係林
    萬盛之子。則原告主張被告應繼承林清和之權利義務，至少
    就被告戊○○部分因伊非林清和之繼承人，尚乏所據。故縱
    系爭同意書為真正，原告主張被告應依繼承之法則繼承系爭
    同意書所約定林清和應負之義務，於法亦屬不合。
(3)、是以，原告依據系爭同意書及繼承之法律關係，請求確認其
    對被告所有280地號等3筆土地之通行權存在，並將通行部分
    之農作物除去，並不得禁止或妨害原告之通行，並無理由。
２、原告所有288地號等3筆土地為袋地，是否以通行被告所有之
    280地號等3筆土地，為周圍土地損害最少之處所，如是，其
    位置及方法為何部分：按土地因與公路無適宜之聯絡，致不
    能為通常使用者，土地所有人得通行周圍地以至公路。但對
    於通行地因此所受之損害，應支付償金。前項情形，有通行
    權人，應於通行必要之範圍內，擇其周圍地損害最少之處所
    及方法為之。為民法第787 條所明定。本件原告主張其所有
    288地號等3筆土地通行被告所有280地號等3筆土地，其方法
    如附圖一乙案所示。然查，被告抗辯280地號等3筆土地均為
    特定農業區農牧用地，現況在291 地號土地上種植有葡萄作
    物（見94年12月27日言詞辯論筆錄），為原告所不爭執。則
    原告主張通行現由被告種植作物之土地，勢將造成被告之損
    害。再者，如依原告所主張依附圖一所示乙案方式提供原告
    通行道路，則就280 地號土地須占用82平方公尺，而依土地
    登記謄本所示，280地號土地面積為208平方公尺，提供通行
    部分即占全筆土地近4/10比例，顯然對該筆土地之所有權人
    即被告庚○○損害甚大。另查，原告所有288地號等3筆土地
    週圍之土地，其中同段278-1、278-3地號土地為國有土地，
    現況為閑置中之竹林地，經本院通知訴外人財政部國有財產
    局北區辦事處宜蘭分處派員到場表示該2 筆土地現沒有作任
    何使用，未來則有將之出賣處分之計劃等語（見94年12月27
    日言詞辯論筆錄）。足認依現況而言，原告如利用閑置中之
    278-1、278-3地號土地通行至288地號等3筆土地，較之利用
    被告所有280 地號等3 筆土地損害為少。是以原告依民法第
    787條之規定而本件請求，亦無理由。
四、綜上所論，原告依系爭同意書及繼承之法律關係，暨依民法
    第787條之規定，請求確認對被告所有280等3 筆地號土地有
    通行權存在，並請求被告應除去通行部分土地之地上農作物
    ，且不得禁止或妨害原告之通行，均無理由，應予駁回。
五、本件事證已臻明確，兩造其餘攻擊防禦方法及舉證，經審酌
    後認均與結論不生影響，爰不一一論列，附此敘明。
六、結論：原告之訴為無理由，依民事訴訟法第78條判決如主文
    。
中    華    民    國    95    年    4     月    12    日
                  臺灣宜蘭地方法院民事庭
                      法  官  張軒豪
正本與原本無異。
如不服本判決應於判決送達後20日內提出上訴狀（須附繕本）。
中    華    民    國    95    年    4     月    12    日
                      書記官  詹玉惠


司法院資訊處製作；財團法人民間司法改革基金會備份。
